【裁判字號】    95,交抗,66
【裁判日期】    950126
【裁判案由】    違反道路交通管理處罰條例
【裁判全文】
臺灣高等法院交通事件裁定              95年度交抗字第66號
抗  告  人
即受處分人  甲○○
上列抗告人因違反道路交通管理處罰條例案件，不服台灣新竹地
方法院，中華民國94年12月15日所為裁定（94年度交聲字第175
號），提起抗告，本院裁定如下：
    主  文
抗告駁回。
    理  由
一、原裁定略以：
  (一)本件抗告人即受處分人甲○○於93年7月28日上午5時54分許
    ，駕駛所有車號APL-009號重機車，行經新竹市○○路與食
    品路交岔口時，因不遵守道路交通標線之指示，於該路口紅
    燈之際，有超越停止線之違規，嗣為警逕行舉發等情，業據
    證人即舉發員警羅朱龍供述在卷，復有採證相片2紙、交通
    部公路總局新竹區監理所新竹市監理站93年9月23日稽違933
    002324號函等件附卷可稽，堪認受處分人上開違規。
  (二)至於受處分人辯稱：伊本由寶山路欲左轉駛入食品路，然因
    車上有載東西，為安全起見，乃以兩段左轉方式，先在西大
    路與食品路交岔口待轉，雖該處未劃設有待轉區線，但該處
    既無禁止機慢車兩段左轉之限制，自不可逕認伊係違規云云
    。惟查：受處分人於於圓形紅燈亮後二十七秒六至二十八點
    六秒間，有以時速六公里行駛而超越停止線事，業據證人羅
    朱龍證述：感應線是設置在停止線下方，受處分人在紅燈時
    仍有前進超越停止線之情事而遭感應拍照舉發等語明確，並
    有採證相片2紙在卷可佐。因之，受處分人之車輛既轉入食
    品路直行車道上，自應遵循直行車道之行車管制號誌燈號駕
    駛，面對紅燈當不得超越停止線或進入路口，受處分人卻於
    紅燈亮後超越停止線，其不遵守道路交通標誌標線號誌之指
    示之違規事實至為明顯，不得以其係兩段式左轉作為規避本
    件紅燈越線之理由。
  (三)從而，原處分機關依道路交通管理處罰條例第60條第2項第3
    款及違反道路交通管理事件統一裁罰基準及處理細則第43條
    、第44條第1項、第61條規定，裁處受處分人罰鍰900元，核
    無違誤，故認其異議為無理由，應予駁回。經核於法並無不
    合。
二、本件抗告意旨略謂：舉發員警既未親眼目睹，逕以採證照片
    推論伊違規，顯有不當。何況該處既未禁止機慢車兩段左轉
    ，則伊機車待轉時，將機車停於本應劃設待轉區線之停止線
    前方處，自非違規云云。
三、本院查：
   (一)按有關道路交通管理之實際標誌、標線、管制方法、手段
     ，乃行政機關依其職權所為裁量之行政措施或處分，除有
     重大、明顯瑕疵或其他違法情形外，尚非法院所得任意指
     摘或變更。又機慢車左轉待轉區線，係用以指示機器腳踏
     車或慢車駕駛人分段行駛。視需要設於號誌管制之交岔路
     口。而停止線，則係用以指示行使車輛停止之界限，車輛
     停止時，其前懸部分不得伸越該線，道路交通標誌標線號
     誌設置規則第170條第1項前段、第191條定有明文。
   (二)查新竹市○○路與食品路交岔口，未設有兩段式左轉之標
     誌，亦無規劃待轉區等情，業據受處分人於原審自承無訛
     ，核與證人羅朱龍之證述相符，復有採證相片2紙可參，顯
     見交通主管機關經評量結果，認該處因可直接左轉，故無
     分段行駛之必要，是亦無庸劃設有待轉區線。因之，駕駛
     人於未劃設待轉區○○路段，倘若仍自行決定採行二段式
     左轉方式，自仍有遵守現有交通標線之義務，即於待轉之
     際仍應停在停止線後方，不可自行認定該處有劃設待轉區
     必要，而主張免責，何況，該處是否有劃設待轉區線之必
     要，乃交通主管機構之裁量權限，本非法院所得介入。是
     受處分人上開所辯，自不足採。
   (三)本件受處分人騎乘機車有紅燈超越停止線之違規，業據原
     審論述綦詳，復有採證照片2紙在卷可稽，是無論抗告人原
     係直行車，或係左轉待轉所致，均無解於抗告人上開違規
     之事實。因認本件抗告，為無理由，應予駁回。
   (四)此外，汽車駕駛人之違規行為經以科學儀器取得證據資料
     （例如：採證照片），當場不能或不宜攔截製單舉發者，
     得對汽車所有人逕行舉發處罰，此為道路交通管理處罰條
     例第7條之2第1項第6款所明定，是受處分人辯稱採證相片
     不具證明力一節，要屬誤會，併予指明。
四、據上論結，應依道路交通案件處理辦法第26條，刑事訴訟法
    第412條，裁定如主文。
中    華    民    國    95    年     1    月    26    日
                  刑事第二庭審判長法  官  蔡國在
                                  法  官  王詠寰
                                  法  官  江振義
以上正本證明與原本無異。
不得再抗告。
                                  書記官  劉文美
中    華    民    國    95    年     1    月    26    日


司法院資訊處製作；財團法人民間司法改革基金會備份。
